臺灣臺中地方法院臺中簡易庭小額民事判決
111年度中小字第1451號
原      告  常新汝  


被      告  王怡蘋  


上列當事人間請求損害賠償事件，本院於民國111年3月25日言詞
辯論終結，判決如下︰
　　主　　　文
被告應給付原告新臺幣伍萬元。
訴訟費用新臺幣壹仟元由被告負擔。
本判決得假執行。
    事實及理由
壹、程序事項：
　　按小額事件誤分為簡易事件者，法院應依下列方式處理：二
    、當事人已為本案之言詞辯論者，承辦法官應以裁定改用小
    額程序，並將該簡易事件報結後改分為小額事件，由原法官
    依小額程序繼續審理，同一地方法院適用簡易程序審理事件
    事務分配辦法第9條第2款規定甚明。本件訴訟標的金額依原
    告於111年1月21日調查庭所述，為新臺幣（下同）5萬元，
    依民事訴訟法第436條之8第1項規定，應適用小額程序，本
    件原分為簡易事件（110年度中簡字3262號），係有違誤，
    因兩造均已為本案之言詞辯論，爰裁定改用小額程序，並改
    分為小額事件，由原法官依小額程序繼續審理。
貳、兩造爭執要旨：　　　　
  一、原告主張：兩造均為臺中市○○區○○路0○0號法務部○○○○○○○
      ○○之受刑人。緣被告因認原告向監所管理員提及其向原告
      索取零食一事，心生不滿，基於傷害犯意，於民國109年5
      月7日下午4時26分許，在上開監獄之第七工場內，徒手毆
      打原告之頭部，原告遭毆打後即以雙手護住頭部，被告仍
      不斷出手毆打原告之頭部，致原告因此受有頭部外傷、兩
      側手背擦挫傷及右眼眼球鈍傷等傷害。嗣其餘受刑人見狀
      上前拉開被告時，被告復另基於公然侮辱之犯意，在特定
      多數受刑人均得見聞之上開工場內，以「幹你娘」一語辱
      罵原告，使原告之人格及社會地位受到貶損，被告上開行
      為已侵害原告之身體及名譽，導致原告患有憂鬱症。為此
      ，爰依侵權行為之法律關係，提起本件訴訟，請求被告賠
      償原告精神慰撫金新臺幣（下同）5萬元等語，並聲明：
      如主文第一項所示。
  二、被告抗辯：原告前已撤回刑事告訴，並在該刑事案件自承
      右眼球鈍傷是自己撞傷。又原告並未因此身心受創，其請
      求金額過高，被告僅能負擔5,000元，且須待被告將來出
      監工作後有收入始能償還等語。並聲明：原告之訴駁回。
參、得心證之理由：
  一、按刑事訴訟判決所認定之事實，固非當然有拘束民事訴訟
      判決之效力，但民事法院調查刑事訴訟原有之證據，而斟
      酌其結果以判斷事實之真偽，並於判決內記明其得心證之
      理由，即非法所不許（最高法院67年台上字第2674號及49
      年台上字第929 號民事裁判要旨參照），是本院自得調查
      刑事訴訟中原有之證據，斟酌其結果以判斷其事實，合先
      敘明。
  二、原告主張被告基於傷害犯意，於109年5月7日下午4時26分
      許，在上開監獄之第七工場內，徒手毆打原告之頭部，原
      告遭毆打後即以雙手護住頭部，被告仍不斷出手毆打原告
      之頭部，致原告因此受有頭部外傷及兩側手背擦挫傷之傷
      害等情，業據原告提出診斷證明書為證，並經本院依職權
      調取本院110年度訴字第59號刑事卷宗核閱屬實，堪信原
      告所陳上情為真正，本院即採為判決之基礎。
  三、原告雖主張其於上開時地遭被告毆打，另受有右眼球鈍傷
      之傷害云云，則為被告所否認，辯稱：原告右眼球鈍傷是
      自己撞傷等語。經查，原告於前開刑事案件審理中以證人
      身分證稱：「（依妳所述當時遭到被告王怡蘋攻擊，被告
      王怡蘋攻擊妳的身體部位，是否集中在頭部及臉部？）頭
      部、手，她在攻擊時可能我自己敲打到自己的眼睛還是哪
      裡我不知道，但是驗傷時的狀況下就是這樣。（當時被告
      王怡蘋攻擊妳的位置妳是處於蹲在地上，她是站著由上往
      下用徒手朝妳的頭部攻擊，是否如此？）我看不到她。（
      坐在座位上面遭到被告王怡蘋從後面毆打妳的頭部？）…
      我不知道是先攻擊我哪裡，但是我只有趴著讓她打而已。
      」等語（見刑事卷第125至126頁），可知原告係遭被告從
      身後攻擊頭部及手部，原告遭攻擊時視線無法看到被告，
      且遭被告攻擊後，原告並未還手，而是趴著讓被告打，則
      原告之臉部既始終未面對被告，其右眼眼球鈍傷是否係遭
      被告毆打所致，已非無疑，原告就此亦自承可能是其在被
      告攻擊過程中敲打到自己眼睛等語。況本件被告毆打原告
      之時間係在109年5月7日，惟依原告所提之診斷證明書，
      其直至109年6月8日始經醫師診斷右眼眼球鈍傷，期間已
      達1個月，苟原告於遭被告毆打時已受有右眼眼球鈍傷，
      豈有可能長達1個月時間眼睛均未有任何異狀？此顯與常
      情不符，足證原告之右眼眼球鈍傷應非被告之毆打行為所
      致。是原告此部分之主張，委不可採。
　三、按因故意或過失，不法侵害他人之權利者，負損害賠償責
      任；不法侵害他人之身體、健康、名譽、自由、信用、隱
      私、貞操，或不法侵害其他人格法益而情節重大者，被害
      人雖非財產上之損害，亦得請求賠償相當之金額，民法第
      184條第1項前段、第195條第1項前段分別定有明文。又所
      謂侮辱，係以使人難堪為目的，以言語、文字、圖畫或動
      作，表示不屑輕蔑或攻擊之意思，足以對於個人在社會上
      所保持之人格及地位，達貶損其評價之程度；亦即對他人
      為非指明具體事實之抽象謾罵或輕蔑表示之舉動，而足以
      使人在精神上、心理上有感受到難堪或不快之虞者。本件
      被告徒手毆打原告之頭部，致原告因此受有頭部外傷、兩
      側手背擦挫傷等傷害，係故意不法傷害原告之身體；又被
      告於上開時間在多數人可共見共聞之上開監所，以「幹你
      娘」等語辱罵原告，顯有輕蔑、鄙視及使原告難堪之意涵
      ，衡情已足使原告感到難堪及不快，並足以減損原告之聲
      譽及人格，被告所為自已侵害原告之名譽權，則原告請求
      被告賠償非財產上之損害，洵屬有據。
　四、次按不法侵害他人之人格權，被害人受有非財產上損害，
      請求加害人賠償相當金額之慰撫金時，法院對於慰撫金之
      量定，應斟酌實際加害情形、所造成之影響、被害人痛苦
      之程度、兩造之身分地位經濟情形及其他各種狀況，以核
      定相當之數額。查原告為宜寧中學畢業，畢業後自己開店
      ，從事會計工作，每月收入約30至40萬元，名下無不動產
      ，家中有78歲之母親，入監前與丈夫同住；被告則為國中
      肄業，之前在加工區擔任作業員、服務業，每月薪資2萬
      餘元，名下無不動產，領有清寒證明書，家中有90餘歲、
      洗腎之奶奶，之前與奶奶同住等節，業據兩造於本院審理
      中陳明在卷（見本院卷第126頁），並有被告所提高雄市
      三民區鼎泰里清寒證明書（見本院卷第129頁）、本院調
      取之稅務電子閘門財產及所得調件明細表在卷可查。是本
      院審酌兩造之身分、地位、經濟能力、被告之加害行為係
      出於故意，且攻擊部位集中在原告頭部及手部、、原告之
      傷勢並非至為嚴重，以及被告僅因細故對原告不滿，竟未
      能理性處理情緒，輕率於多數人得以共見共聞之上開監所
      以前開言詞侮辱原告，但得以共見共聞之多數人範圍係可
      以特定等一切情狀，認原告請求被告賠償精神慰撫金5萬
      元，尚屬適當。
　五、綜上所述，原告依侵權行為之法律關係，請求被告給付5
      萬元，為有理由，應予准許。　　
  六、本件係依小額訴訟程序所為被告敗訴之判決，依民事訴訟
      法第436條之20規定，應依職權宣告假執行。
  七、依民事訴訟法第436條之19第1項、第78條規定，本件訴訟
      費用額確定為1,000元（即原告繳納之第一審裁判費1,000
      元），應由敗訴之被告負擔。
中　　華　　民　　國　　111 　年　　4 　　月　　8 　　日
                  臺中簡易庭    法  官  林筱涵
以上為正本係照原本作成。
如不服本判決，應於送達後二十日內，以判決違背法令為理由，
向本院提出上訴狀並表明上訴理由（上訴理由應表明一、原判決
所違背之法令及其具體內容；二、依訴訟資料可認為原判決有違
背法令之具體事實），如於本判決宣示後送達前提起上訴者，應
於判決送達後廿日內補提上訴理由書（須附繕本）。
中　　華　　民　　國　　111 　年　　4 　　月　　8 　　日
                                書記官  張峻偉